【裁判字號】    92,上易,183
【裁判日期】    920409
【裁判案由】    竊盜等
【裁判全文】
臺灣高等法院臺中分院刑事判決              民國九十二年度上易字第一八三號
    上  訴  人
    即  被  告   丁○○
                 己○○
     右一人選任
     辯  護  人  甲○○
右上訴人等因竊盜等案件，不服臺灣臺中地方法院中華民國九十一年十二月十日第一
審判決（民國九十一年度易字第二二八七號，起訴案號：臺灣臺中地方法院檢察署民
國九十年度偵字第一八○○五號），提起上訴，本院判決如左：
    主  文
上訴駁回。
    事  實
一、丁○○、己○○於民國九十年十月三日上午二時五十分許，騎乘機車行經臺中市
    ○○○街二巷五號時，見乙○○所有之西施犬僅以狗鍊拴在騎樓機車上無人看守
    ，竟共同意圖為自己不法之所有，基於普通竊盜之犯意聯絡，以機車強力拖行之
    方式，竊取該西施犬得手。嗣經乙○○、丙○○父子在住家二樓聽聞異常之狗吠
    聲，往下查看，目睹丁○○、己○○用機車強力拖行該西施犬，隨即追出，在同
    市○○○街與大連路口，發現丁○○、己○○及該西施犬，因丁○○、己○○辯
    稱係在路上撿到該西施犬，乙○○、丙○○本不欲追究，遂將該西施犬帶回家中
    。待乙○○、丙○○返宅途中，發現該西施犬因遭強力拖行，四腳底部均破皮流
    血，故再外出找丁○○、己○○理論。雙方在同市○○路與四平路口相遇，發生
    爭執，丁○○、己○○竟共同基於普通傷害之犯意聯絡，由己○○持木棍毆打乙○○，丁○○則徒手毆打丙○○，致乙○○受有右虎口挫擦傷一乘以一公分、右
    食指挫擦傷零點五乘以零點五公分、左虎口挫擦傷一點五乘以一公分、左食指擦
    傷零點五乘以零點五公分等傷害；丙○○則受有鼻樑挫擦傷零點八乘以零點二公
    分、零點二乘以零點一公分、右鼻腔鼻出血、左手掌（起訴書誤載為右手掌）擦
    傷一點二乘以零點七公分等傷害。
二、案經被害人乙○○、丙○○訴由臺中市警察局第五分局報告臺灣臺中地方法院檢
    察署檢察官偵查起訴。
    理  由
一、訊據上訴人即被告丁○○、己○○矢口否認有何竊盜、傷害犯行，辯稱：當天伊
二人騎機車兜風，看到路邊有一隻小狗，就停在路邊看小狗，連摸也沒摸到，後
    來乙○○父子就過來指責伊二人偷他們家的小狗，雙方發生爭吵，之後乙○○父
    子就把小狗帶回去，後來伊二人繼續逛，因己○○心裡感到害怕，丁○○就在路
    上撿了一枝木棍給己○○防身，在等紅綠燈時，乙○○父子又出現，丙○○二話
    不說就打丁○○，丁○○反抗，兩人扭成一團，乙○○則跟己○○搶木棍，兩人
    互相拉扯，後來乙○○搶到木棍，並拿木棍毆打己○○大腿，乙○○隨後又加入
    丙○○，與丁○○扭打，伊二人係基於自衛才出手云云各等語。
二、經查：
  (一)竊盜部分
    1.被告二人右揭共同竊盜犯罪事實，業據告訴人乙○○、丙○○於警訊、偵查及
      原審法院調查、審理本院審理時告訴人乙○○時指訴綦詳（見偵卷第一三至一
      六、五四頁，原審卷第一六、三七、三八頁、本審卷第七十三頁）。參以該西
      施犬平日夜間均以狗鍊拴在告訴人乙○○住處騎樓機車處，業據證人即告訴人
      乙○○之鄰居吳玉珍證述在卷（見原審卷第五一頁），若無外力介入強行牽走
      ，該西施犬應無自行掙脫並離開騎樓三、四百公尺之可能。另由該西施犬四腳
      底部均破皮流血，有照片四幀在卷可稽（見偵卷第四一、四二頁），益徵該西
      施犬確有遭強力拖行之情事，足認告訴人之指述與事實相符，堪予採信。又被
      告等於本院行調查時均供稱：我們只有看到狗而已，連摸都沒有摸到（見本審
      卷第三十二頁），但據其等所具之補提上訴理由狀記載：被告等見其等（按
      指告訴人）實不可理諭，為免惹麻煩，即將狗交予其等等情（見同上卷第三十
      五頁），足見被告等所供為虛且矛盾。而告訴人之一丙○○於警訊中固供稱：
      該西施狗平日黃色鐵鍊繫於騎樓旁之機車鏡座上（見偵卷一八○○五號第十三
      頁反面），與鄰居證人吳玉珍於原審法院作證時所供：狗鍊的材質是布的，不
      是金屬等語（見一審卷第五十一頁），固略有出入，但以上二人所供西施狗失
      竊即無二致，僅以此無關細節，有上述些許之出入，則否定被告等行竊之基本
      事實應不足採，是被告等上述之置辯亦無可採。至於案發後始到場之被害人乙○○太太於到場聽到被告等說狗不是他們偷的，有說謝謝等語（見同卷第七十
      五頁），因其是否有上揭之表達，已有可疑，且既非被害人本身或許基於為被
      害人息事寧人，所作前揭之供述，亦無由據此解免被告等行竊之刑責，本院認
      無再傳訊之必要。
    2.又依告訴人丙○○於偵查中所述：伊在樓上聽見狗叫，往下看，看到被告二人
      偷小狗，趕快到樓下追，到樓下時已看不見被告二人，但知道往哪個方向去，
      追了一分鐘後，看到被告二人停在土地公廟那邊，該土地公廟距伊住家約三、
      四百公尺遠等語（見偵卷第五四頁），及告訴人乙○○於原審法院調查時所稱
      ：當天睡覺時聽到狗叫聲，從二樓窗戶往下看，看到小狗遭被告二人用機車拖
      行，伊就立即下樓去追等語（見同院卷第一六頁）。告訴人於聽見狗吠聲後，
      既已自住家二樓窗戶目睹被告二人拖行該西施犬，並立即追出，且在距離住家
      一分鐘路程之處發現被告二人及該西施犬，可見案發時被告二人之行蹤，始終
      均在告訴人之掌握中。再本件案發時間為深夜上午二時五十分許，現場附近並
      無其他人車來往，業據被告丁○○及證人即前往現場處理之臺中市警察局第五
      分局水湳派出所警員黃文龍一致陳述在卷（見同院卷第三六、四九頁），案發
      時既僅有被告二人在現場，告訴人自無誤認之可能。況本案發生時間在凌晨告
      訴人睡覺時，苟非因狗叫聲而發覺異樣，告訴人當不致發現被告二人，且被告
      二人與告訴人素不相識，此為雙方所共同是認，告訴人實無誣陷被告二人致己
      身陷偽證刑責之必要。倘告訴人有意誣陷，亦不致原不欲追究，而將該西施犬
      帶回家中，後來發現西施犬破皮流血，始再度外出尋找被告二人理論。此外，
      復有贓物保管收據一紙附卷可憑（見偵卷第三二頁），事證明確，被告二人竊
      盜犯行堪以認定。
  (二)傷害部分
    1.被告二人右揭傷害犯罪事實，業據告訴人乙○○、丙○○於警訊、偵查及原審
      法院調查、審理時指述綦詳（見偵卷第一三至一六、五四頁，原審卷第一六、
      三七、三八頁）。而告訴人乙○○受有右虎口挫擦傷一乘以一公分、右食指挫
      擦傷零點五乘以零點五公分、左虎口挫擦傷一點五乘以一公分、左食指擦傷零
      點五乘以零點五公分等傷害；告訴人丙○○受有鼻樑挫擦傷零點八乘以零點二
      公分、零點二乘以零點一公分、右鼻腔鼻出血、左手掌擦傷一點二乘以零點七
      公分等傷害，亦有照片五幀及全民醫院九十年十月三日出具之診斷證明書二紙
      在卷可參（見偵卷第二四、二六、三三至三五頁），復有木棍一枝扣案可資佐
      證。徵諸被告丁○○、己○○均不否認有與告訴人丙○○、乙○○發生扭打或
      拉扯之情事，足認告訴人所受之傷，確係被告二人所造成。
    2.雖被告二人辯稱係自衛云云，惟按正當防衛，以對於現在不法之侵害為要件，
      至於雙方因口角互毆彼此成傷，如不能證明一方先行侵害，自不能主張正當防
      衛（參見最高法院十七年上字第六八六號判例）。本件由告訴人返家後，再度
      外出尋找被告二人時，並未攜帶任何武器，及告訴人於警訊時一致陳述：在臺
      中市○○路與四平路口發現被告二人後，便上前欲找他們至派出所理論等語以
      觀（見偵卷第一四、一六頁），可見告訴人外出尋找被告二人之目的，非在傷
      害被告二人，反而是被告二人於告訴人第二次抵達前，已先行自路邊撿拾木棍
      ，難謂無傷害告訴人之意。又依證人黃文龍於原審法院調查、審理時證稱：「
      （現場有無扣到木棍？）有，木棍是己○○拿的」、「（現場有無看到人受傷
      ？）告訴人說他們有受傷，我告訴他們要去醫院驗傷」、「（被告有無受傷？
      ）我沒有注意到」（見同院卷第一七、四九頁）等語，併參酌被告二人迄未能
      提出任何受傷證明，倘告訴人確有傷害被告二人之意圖，以告訴人二人均為男
      子，力量遠大於被告己○○，豈無辦法自被告己○○手上奪取木棍，被告二人
      身上又豈能無任何傷勢。此外，本件亦查無證據足以證明係告訴人出手在先，
      被告二人主張正當防衛，即屬無據。
  (三)綜上所述，被告二人所辯皆不足採。本件事證明確，被告二人竊盜、傷害犯行均
    堪認定。
三、核上訴人即被告二人所為，均係犯刑法第三百二十條第一項普通竊盜罪及同法第
    二百七十七條第一項普通傷害罪。被告二人就前揭竊盜及傷害犯行，有犯意聯絡
    及行為分擔，均為共同正犯。被告二人所犯上開二罪，犯意各別，行為互殊，應
    予分論併罰。原判決因依刑法第二十八條、第三百二十條第一項、第二百七十七
    條第一項、第四十一條第一項前段、第五十一條第五款，罰金罰鍰提高標準條例
    第一條前段、第二條，審酌被告二人以強力拖行之方式竊取告訴人所有之西施犬
    ，導致該西施犬四腳底部破皮流血，為告訴人發現後更出手毆打告訴人，事後復
    未能坦認所為，迄未與告訴人達成和解，欠缺悔過之具體表現，惟念被告二人素
    行良好，前未有任何犯罪紀錄，有臺灣高等法院被告全國前案紀錄表二份在卷可
    稽（見原審卷第四、五頁、本審卷第十七至二十頁）等一切情狀，竊盜罪部分分
    別量處有期徒刑貳月，傷害罪各處有期徒刑月，並諭知易科罰金之折算標準，
    暨定其應執行之刑各處有期徒刑肆月及諭知易科罰金之折算標準。至被告己○○
    持以傷人用之木棍一枝，因係路邊撿拾取得，非其個人所有，不併予宣告沒收，
    認事用法及量刑均無不當，上訴意旨仍執前詞，否認犯罪，非有理由，均應予駁
    回。
四、據上論斷，應依刑事訴訟法第三百六十八條，判決如主文。
本案經檢察官戊○○到庭執行職務。
中        華        民        國  九 十 二  年     四     月    九      日
                                  臺灣高等法院臺中分院刑事第六庭
                                        審判長法  官  李  文  雄
                                              法  官  陳  秀  
                                              法  官  陳  嘉  雄
右正本證明與原本無異。
不得上訴。
                                              書記官  陳  信  和
中        華        民        國  九 十 二  年     四     月    九      日
                                                                        Ｋ


司法院資訊處製作；財團法人民間司法改革基金會備份。
